臺灣臺南地方法院刑事判決　　　　　　　96年度交易字第46號
公　訴　人　臺灣臺南地方法院檢察署檢察官
被　　　告　甲○○
上列被告因過失致死案件，經檢察官提起公訴（96年度偵字第
5678號），被告就犯罪事實為有罪之陳述，經本院裁定進行簡式
審判程序，本院判決如下：
    主  文
甲○○因過失致人於死，處有期徒刑肆月，如易科罰金，以新臺
幣壹仟元折算壹日。緩刑貳年。
    事  實
一、江褘昶考領有小型車普通駕駛執照，其於民國95年12月14日
    14時15分許，駕駛牌照號碼D4-7299號自小客貨車，以70公
    里之時速沿臺南縣六甲鄉省道台1線內側快車道，由南向北
    行駛，於行經該線296.3公里處（該處安全島設有缺口以供
    車輛迴轉）時，本應注意車前狀況，並隨時採取必要之安全
    措施，而依當時之情形，天候雖有下雨，惟日間自然光線明
    亮、柏油路面無缺陷、無障礙物，視距良好，客觀上並無不
    能注意之情事，竟疏於注意車前狀況，並隨時採取必要之安
    全措施，適有許清主無照駕駛NEB-926號重機車，由東往西
    欲穿越該處迴車時，亦疏未注意先暫停看清有無來往車輛，
    即貿然欲穿越該處，其駕駛之NEB-926號重機車左側遂遭江
    褘昶所駕駛之D4-7299號自小客貨車車頭輛撞及，許清主因
    而人車倒地，受有頭胸腹及兩腿撞挫傷合併骨折及顱內出血
    合併出血性休克及腹腔出血之傷害，經送奇美醫院柳營分院
    急救後，於96年1月4日7時37分許不治死亡。江褘昶於肇事
    後在未被有偵查權之公務員或機關發覺前，向前來處理之警
    察自首坦承犯行，進而接受裁判。
二、案經許清主之弟丙○○訴由臺南縣警察局麻豆分局報請臺灣
    臺南地方法院檢察署檢察官相驗後偵查起訴。
    理  由
一、本件係經被告江褘昶於準備程序當庭表示認罪，而經本院裁
    定以簡式審判程序加以審理，則依據刑事訴訟法第273條之2
    、同法第159條第2項之規定，不適用傳聞法則有關限制證據
    能力之相關規定，合先敘明。
二、前揭犯罪事實，業據被告江褘昶於本院審理中坦承不諱，並
    有道路交通事故現場圖、道路交通事故調查報告表（一）、
    （二）、奇美醫院柳營分院出具之診斷證明書各1份及警察
    蒐證之現場照片16張附卷可稽。被害人許清主係因本件車禍
    死亡，亦有臺灣臺南地方法院檢察署檢察官督同檢驗員相驗
    屍體之相驗筆錄、驗斷書、相驗屍體證明書及相驗照片等附
    卷可資佐證。
三、按汽車行駛時，駕駛人應注意車前狀況，並隨時採取必要之
    安全措施；汽（機）車迴車前，應暫停並顯示左轉燈光或手
    勢，看清無來往車輛，並注意行人通過，始得迴轉，道路交
    通安全規則第94條第3項、第106條第5款定有明文。被告江
    褘昶及被害人許清主於駕車時自應分別注意遵守上開規定。
    ，又依當時情形天候雖有下雨，惟日間自然光線明亮、柏油
    路面無缺陷、無障礙物，視距良好，客觀上並無不能注意之
    情事，有上開道路交通事故調查報告表（一）及警察蒐證之
    現場照片可稽。詎被告駕駛D4-7299號自小客貨車，以70公
    里之時速沿臺南縣六甲鄉省道台1線內側快車道，由南向北
    行駛，於行經該線296.3公里處（該處安全島設有缺口以供
    車輛迴轉）時，竟疏於注意車前狀況，並隨時採取必要之安
    全措施，適被害人無照駕駛NEB-926號重機車，由東往西欲
    穿越該處迴車時，亦疏未注意先暫停看清有無來往車輛，即
    貿然欲穿越該處，其駕駛之NEB-926號重機車左側遂遭被告
    所駕駛之D4-7299號自小客貨車車頭輛撞及，被害人因而人
    車倒地，受有頭胸腹及兩腿撞挫傷合併骨折及顱內出血合併
    出血性休克及腹腔出血之傷害，經送奇美醫院柳營分院急救
    後，於96年1月4日7時37分許不治死亡，被告自難辭其過失
    之責。被害人之死亡與被告前開過失行為間，並有相當因果
    關係。又被害人就本件車禍之發生亦與有過失，然並不因此
    而解免被告過失之責。本件車禍之肇事責任依被告及被害人
    違規之情節而言，被告應負肇事之次因責任，被害人應負肇
    事之主因責任。本件車禍肇事責任經檢察官送請臺灣省臺南
    區車輛行車事故鑑定委員會鑑定結果亦同，有該會96年1月
    24 日臺南區0000000案鑑定意見書附卷可稽。綜上所述，事
    證明確，被告之過失犯行洵堪認定。
四、核被告江褘昶所為，係犯刑法第276條第1項之過失致死罪。
    被告於肇事犯罪後，未被有偵查權之公務員或機關發覺前，
    向警自首坦承犯行，進而接受裁判，有臺南縣警察局麻豆分
    局道路交通事故肇事人自首情形紀錄表附卷可稽，爰依刑法
    第62條前段規定減輕其刑。審酌被告之品行（無前科）、智
    識程度（國小教師）、生活狀況（小康）、所生之危害（被
    害人受傷不治死亡）、被告應負肇事之次因責任、被害人違
    規情節嚴重應負肇事之主因責任、被告於事後坦承犯行，並
    與被害人之家屬成立民事調解，有調解筆錄1份附卷可稽及
    告訴人丙○○於審理時未到庭，惟其另具狀請求撤回告訴（
    按刑法第276條第1項之過失致死罪非屬告訴乃論之罪，不得
    撤回告訴）雖無撤回告訴之效力，然不無表示願意原諒被告
    之意涵等等一切情狀，爰量處如主文所示之刑，並諭知易科
    罰金之折算標準，以示懲儆。又被告前未曾受有期徒刑以上
    刑之宣告，有臺灣高等法院被告前案紀錄表在卷可憑，其經
    此教訓後，應知所警惕，信無再犯之虞，本院因認所宣告之
    刑以暫不執行為適當，併諭知緩刑2年，以勵自新。
據上論斷，應依刑事訴訟法第273條之1第1項、第299條第1項前
段，刑法第276條第1項、第41條第1項前段、第62條前段、第74
條第1項第1款，刑法施行法第1條之1，判決如主文。
本案經檢察官乙○○到庭執行職務
中　　華　　民　　國　　96　　年　　5　　月　　31 　　日
　　　　　　  　　　交通法庭    法　官　林勝利
以上正本證明與原本無異。
如不服本判決，應於判決送達後10日內，向本院提出上訴狀。
　　　　　　　　　　　　　　　　書記官　陳金堂
中　　華　　民　　國　　96　　年　　5　　月　　31 　　日
附錄本案論罪科刑法條全文：
中華民國刑法第276條
因過失致人於死者，處2年以下有期徒刑、拘役或2千元以下罰金
。
從事業務之人，因業務上之過失犯前項之罪者，處5年以下有期
徒刑或拘役，得併科3千元以下罰金。
